最高法院刑事判決　　　　　　　　　　　　　　　　八十七年度台上字第八三一號
　　上　訴　人　甲○○
右上訴人因脫逃案件，不服台灣高等法院高雄分院中華民國八十六年十月十四日第二
審判決（八十六年度上訴字第九八號，起訴案號：台灣屏東地方法院檢察署八十五年
度偵字第四九八八號），提起上訴，本院判決如左：
    主  文
上訴駁回。
    理  由
按刑事訴訟法第三百七十七條規定，上訴於第三審法院，非以判決違背法令為理由，
不得為之。是提起第三審上訴，應以原判決違背法令為理由，係屬法定要件。如果上
訴理由狀並未依據卷內訴訟資料，具體指摘原判決不適用何種法則或如何適用不當，
或所指摘原判決違法情事，顯與法律規定得為第三審上訴理由之違法情形，不相適合
時，均應認其上訴為違背法律上之程式，予以駁回。本件原判決維持第一審判決，論
處上訴人甲○○刑法第一百六十一條第四項、第二項之依法逮捕之人，以強暴脅迫脫
逃未遂罪刑，駁回上訴人在第二審之上訴，業已明所憑之證據及認定之理由。上訴
意旨略稱：(一)警員陳輝清在報告書及偵審中之述，先稱上訴人要將伊鎖在屋內，後
又改稱上訴人將伊拉出門外，其證詞反覆不一。原判決未就此說明，即認陳輝清報告
書所載與其所述內容大抵相符，而採為上訴人犯罪之依據，容有違法。(二)陳輝清前往
查緝上訴人時係著便服，上訴人不知其為警員，豈會如陳輝清所述：「他看到警察來
拔腿就跑，我就說我是管區警員」。陳輝清上開上訴人見其前來拔腿就跑之供述，違
反經驗法則，原判決未予究明，遽採為論罪基礎，亦有違法。(三)上訴人右膝蓋罹有貝
克氏囊腫宿疾，曾於民國八十三、八十四年間開刀三次，無法復原，醫師認應裝置人
工關節，有診斷證明書在卷為憑，並經醫師陳金恩稱：上訴人「如五十公尺不能跑，
則須換人工關節」，是上訴人於案發當日根本不可能跑步五十公尺。原判決割裂陳金
恩之供證，不採上訴人此部分之辯解，有違論理法則。(四)上訴人因前開宿疾，數次開
刀，曾請求延緩另案刑之執行，並非無故不接受執行。原審未依上訴人之聲請，就上
述事項調查，亦未說明其理由，判決違法等語。惟觀諸原判決所載，上訴人構成犯罪
之事實，係上訴人因另案經通緝，於八十五年七月二十七日下午三時許，由執行勤務
之管區警員陳輝清予以逮捕並銬上手銬，置公權力拘禁下，為依法逮捕之人，竟為逃
脫，而與其姓名不詳之友人二男二女，聯手毆傷陳輝清，並強行取走陳輝清之佩槍、
警用手銬、機車鑰匙，或以槍抵住陳輝清胸口，或以言詞恐嚇，脅迫陳輝清放人，幸
經派出所主管鄭宗明及時到場支援，自其中一名婦女身上取回陳輝清之佩槍、警用手
銬、機車鑰匙等物，上訴人始未得逞等情。是以上訴人是否無故不到案執行另案判處
之刑，其於案發當日被陳輝清逮捕前有無拔腿就跑、能否跑步五十公尺，又究係要將
陳輝清鎖在屋內或拉出門外等項，均非本件犯罪構成要件事實，顯於判決本旨不生影
響，上訴意旨執以指摘原判決違法，要與法律規定得為第三審上訴理由之違法情形不
相適合。本件上訴違背法律上之程式，應予駁回。
據上論結，應依刑事訴訟法第三百九十五條前段，判決如主文。
中      華      民      國    八十七    年     三       月     六       日
                              最高法院刑事第二庭
                                  審判長法官  施  文  仁
                                        法官  陳  炳  煌
                                        法官  張  淳  淙
                                        法官  洪  文  章
                                        法官  林  錦  芳
      右正本證明與原本無異
                                              書  記  官
中      華      民      國    八十七    年     三       月    十三      日
